臺灣苗栗地方法院刑事裁定
111年度單禁沒字第214號
聲  請  人  臺灣苗栗地方檢察署檢察官
被      告  陳志鑫



上列聲請人因被告違反槍砲彈藥刀械管制條例案件（108年度偵
字第3634號），聲請單獨宣告沒收違禁物，本院裁定如下：
    主  文
扣案如附表編號1至2、3-1、4至7所示之物均沒收。
其他聲請駁回。
    理  由
一、聲請意旨略以：被告陳志鑫因違反槍砲彈藥刀械管制條例案
    件，業經聲請人為不起訴處分，而扣案如附表所示之物均為
    被告所有，為違禁物或供犯罪所用之物，爰依刑法第40條第
    2項、第3項聲請單獨宣告沒收等語。
二、違禁物，不問屬於犯罪行為人與否，沒收之；供犯罪所用、
    犯罪預備之物或犯罪所生之物，屬於犯罪行為人者，得沒收
    之；違禁物或專科沒收之物得單獨宣告沒收；第38條第2項
    、第3項之物、第38條之1第1項、第2項之犯罪所得，因事實
    上或法律上原因未能追訴犯罪行為人之犯罪或判決有罪者，
    得單獨宣告沒收，刑法第38條第1項、第2項前段及第40條第
    2項、第3項分別定有明文。又槍砲彈藥刀械管制條例第4條
    所列槍砲、彈藥及其主要組成零件，非經中央主管機關許可
    ，不得製造、販賣、運輸、轉讓、出租、出借、持有、寄藏
    或陳列，槍砲彈藥刀械管制條例第5條定有明文，而持有非
    制式槍砲、子彈者，同條例第8條第4項、第12條第4項亦分
    別定有刑責，足徵該條例第4條所列之槍砲、彈藥及其主要
    組成零件均屬禁止持有之違禁物。另子彈如經試射擊發，剩
    餘彈殼、彈頭，因不再具有子彈之功能，已非違禁物（最高
    法院94年度台上字第3195號判決意旨參照）。
三、經查：
（一）單獨宣告沒收由檢察官聲請違法行為地、沒收財產所在地
      或其財產所有人之住所、居所或所在地之法院裁定之，刑
      事訴訟法第455條之34定有明文。本件聲請人聲請沒收之
      財產即扣案如附表所示之物，係苗栗縣警察局竹南分局員
      警在苗栗縣後龍鎮臺72線2.9公里旁便道所查獲，此有苗
      栗縣警察局竹南分局扣押筆錄、扣押物品收據、扣押物品
      目錄表在卷可稽（見臺灣苗栗地方檢察署108年度偵字第3
      634號卷【下稱偵卷】第131至141頁），足見本件違法行
      為地、沒收財產所在地係在本院管轄區域內，是聲請人向
      本院提出單獨宣告沒收之聲請，於法要無不合，合先敘明
      。
（二）被告所涉違反槍砲彈藥刀械管制條例案件，因被告已於民
      國108年6月28日死亡，經聲請人以108年度偵字第3634號
      為不起訴處分確定，業經本院核閱上揭卷宗無訛，並有個
      人戶籍資料查詢結果1份存卷可參（見偵卷第459至460頁
      ）。而扣案如附表所示之物，經送內政部警政署刑事警察
      局鑑定結果，如附表編號1所示之手槍1支（槍枝管制編號
      0000000000號），認係改造手槍，由仿半自動手槍製造之
      槍枝，換裝土造金屬槍管而成，擊發功能正常，可供擊發
      適用子彈使用，認具殺傷力；如附表編號2所示之手槍1支
      （槍枝管制編號0000000000號），認係改造手槍，由仿半
      自動手槍製造之槍枝，換裝土造金屬槍管而成，擊發功能
      正常，可供擊發適用子彈使用，認具殺傷力；如附表編號
      3所示之子彈11顆，認均係非制式子彈，由金屬彈殼組合
      直徑約8.7mm金屬彈頭而成，採樣4顆試射：1顆，可擊發
      ，認具殺傷力，3顆，雖均可擊發，惟發射動能均不足，
      認不具殺傷力；如附表編號4所示之彈殼2顆，認均係非制
      式金屬彈殼；如附表編號5所示之槍管1枝，認係改造金屬
      槍管（阻鐵已車通）；如附表編號6所示之喜德丁火藥100
      顆，認均係口徑0.27吋打釘槍用空包彈，均不具金屬彈頭
      ，認不具殺傷力；如附表編號7所示之鋼珠1袋，認分係金
      屬彈丸及塑膠彈丸，有內政部警政署刑事警察局108年7月
      24日刑鑑字第1080064588號鑑定書、同局108年11月4日刑
      鑑字第1088001687號函各1份附卷可稽（見偵卷第419至42
      6、457至458頁）。另扣案如附表編號5所示之槍管1枝，
      認屬內政部公告之槍砲主要組成零件，亦有內政部108年8
      月27日內授警字第1080872664號函、臺灣苗栗地方檢察署
      辦案公務電話紀錄表個1紙在卷可參（見偵卷第447、449
      頁），是本件扣案如附表編號1至2所示之手槍、編號3-1
      所示未經試射之子彈7顆及編號5所示之槍管，均係違禁物
      無訛，依前揭規定，不問屬於犯罪行為人與否，均應沒收
      之，故聲請意旨就上開扣案物所為單獨宣告沒收之聲請，
      為有理由，應予准許。至附表編號3-2所示業經試射之非
      制式子彈4顆，其中3顆經鑑定不具殺傷力，並非違禁物，
      另1顆雖經鑑定具殺傷力，然業因鑑定試射擊發而喪失子
      彈之作用及性質，不再具殺傷力，已非違禁物，聲請意旨
      就此部分所為單獨宣告沒收之聲請，為無理由，應予駁回
      。
（三）附表編號4、6、7所示之彈殼2顆、喜德丁火藥100顆、鋼
      珠1袋，均為被告所有，供其製造槍枝、子彈所用之物，
      業據被告於警詢、偵訊時供承在卷（見偵卷第85、95、35
      7頁），是上開物品屬刑法第38條第2項之物，依刑法第40
      條第3項規定，得單獨聲請法院宣告沒收，故聲請人就附
      表編號4、6、7所示之物聲請單獨宣告沒收，核無不合，
      應予准許。
據上論斷，應依刑事訴訟法第455條之36第1項前段、第2項，裁
定如主文。
中　　華　　民　　國　　111 　年　　9 　　月　　12　　日
                  刑事第二庭    法　官　林信宇
以上正本證明與原本無異。
如不服本裁定，應於裁定送達後5日內向本院提出抗告狀。
                              書記官    林義盛
中　　華　　民　　國　　111 　年　　9 　　月　　14　　日
附表：
編號 扣押物品名稱 數量 鑑定結果 1 改造手槍（槍枝管制編號：0000000000號） 1枝 認係改造手槍，由仿半自動手槍製造之槍枝，換裝土造金屬槍管而成，擊發功能正常，可供擊發適用子彈使用，認具殺傷力。 2 改造手槍（槍枝管制編號：0000000000號） 1枝 認係改造手槍，由仿半自動手槍製造之槍枝，換裝土造金屬槍管而成，擊發功能正常，可供擊發適用子彈使用，認具殺傷力。 3-1 未經試射之子彈  7顆 認均係非制式子彈，由金屬彈殼組合直徑約8.7mm金屬彈頭而成，採樣4顆試射：1顆，可擊發，認具殺傷力，3顆，雖均可擊發，惟發射動能均不足，認不具殺傷力。 3-2 業經試射之子彈 4顆  4 彈殼 2顆 認均係非制式金屬彈殼；非屬內政部公告之槍砲主要組成零件。 5 槍管 1枝 認係改造金屬槍管（阻鐵已車通）；屬內政部公告之槍砲主要組成零件。 6 喜德丁火藥 100顆 認均係口徑0.27吋打釘槍用空包彈，均不具金屬彈頭，認不具殺傷力。 7 鋼珠 1袋 認分係金屬彈丸及塑膠彈丸。